臺灣臺南地方法院刑事判決                          九十一年度訴字第二二四號
    公  訴  人  臺灣臺南地方法院檢察署檢察官
    被      告  甲  ○  ○
    右  一  人
    選任辯護人  林  錫  恩
                黃  俊  達
                莊  信  泰
    被      告  丁  ○  ○
                戊  ○  ○
    右  二  人
    指定辯護人  本院  公設辯護人  乙  ○  ○
右列被告因強盜等案件，經檢察官提起公訴（九十年度偵字第一三二五九號、九十一
年度偵字第六六七號），本院判決如左：
    主  文
甲○○共同意圖為自己不法之所有，以恐嚇使人將本人之物交付，處有期徒刑壹年陸
月；又以加害生命、身體之事，恐嚇他人，致生危害於安全，處有期徒刑捌月；又意
圖為自己不法之所有，攜帶兇器，結夥三人以上，以強暴、脅迫至使不能抗拒，而使
他人交付其物，處有期徒刑拾貳年，扣案手銬貳付、三節警棍壹支、電擊棒壹支均沒
收；應執行有期徒刑拾肆年，扣案手銬貳付、三節警棍壹支、電擊棒壹支均沒收。
丁○○意圖為自己不法之所有，攜帶兇器，結夥三人以上，以強暴、脅迫至使不能抗
拒，而使他人交付其物，處有期徒刑拾年，扣案手銬貳付、三節警棍壹支、電擊棒壹
支均沒收。
戊○○意圖為自己不法之所有，攜帶兇器，結夥三人以上，以強暴、脅迫至使不能抗
拒，而使他人交付其物，累犯，處有期徒刑拾壹年，扣案手銬貳付、三節警棍壹支、
電擊棒壹支均沒收；又未經許可，持有手槍，累犯，處有期徒刑柒年，併科罰金新臺
幣伍拾萬元，罰金如易服勞役，以罰金總額與陸個月之日數比例折算，扣案之比利時
ＢＲＯＷＮＩＮＧ廠製造之ＨＩ─ＰＯＷＥＲ型口徑○．四○吋制式半自動手槍壹枝
及口徑○．四○吋制式子彈貳顆均沒收；應執行有期徒刑拾柒年拾月，併科罰金新臺
幣伍拾萬元，罰金如易服勞役，以罰金總額與陸個月之日數比例折算，扣案手銬貳付
、三節警棍壹支、電擊棒壹支、比利時ＢＲＯＷＮＩＮＧ廠製造之ＨＩ─ＰＯＷＥＲ
型口徑○．四○吋制式半自動手槍壹枝、口徑○．四○吋制式子彈貳顆均沒收。
    事  實
一、甲○○夥同一名姓名年籍不詳之成年男子，共同基於意圖為自己不法所有之犯意
    聯絡，於民國八十二年間某日中午，先以呼叫器聯絡丙○○（偏名林宏霖，綽號
    「六董」）前往臺南縣歸仁鄉「圓緣簡餐店」碰面，嗣丙○○依約前往後，甲○○與該名成年男子，即出示易使人誤信為真槍之玩具手槍，強押丙○○上車至臺
    南縣龍崎鄉「新龍莊土雞城」，並由甲○○手持上開玩具手槍，向丙○○恐嚇稱
    ：伊在逃亡跑路中，要丙○○拿出新臺幣（下同）一百萬元供其逃亡之費用等語
    ，致丙○○心生畏懼，而應允俟獲釋後旋即籌湊，甲○○與該名成年男子即於同
    日下午日落前載丙○○返回臺南縣歸仁鄉；嗣於同日晚上，甲○○聯絡丙○○問
    其錢籌湊得如何？丙○○表示一下子無法籌到一百萬元，甲○○表示至少要先給
    三十萬元，丙○○因先前遭恐嚇，乃應允相約於隔日中午，在臺南縣歸仁鄉「東
    君理髮廳」前，將三十萬元現金交付予甲○○。甲○○又於九十年十月二十一日
    十八時許，另行基於恐嚇之犯意，打電話至丙○○住處，要丙○○之太太轉告丙○○，而以加害生命、身體之事，向丙○○恐嚇稱：要丙○○小心一點，伊如遭
    到管訓或被關，一定是丙○○「點的」（意即密報），就要丙○○好看等語，嗣
    經丙○○太太轉告，而使丙○○心生畏懼，致生危害於丙○○之安全。
二、甲○○、丁○○、戊○○（曾八十五年間因違反麻醉藥品管理條例案件，經本院
    判處有期徒刑一年十月確定，於八十七年三月十四日執行完畢）三人共同基於意
    圖為自己不法所有意圖之犯意聯絡，由甲○○策劃，以己○○曾答應出資經營賭
    場及放高利貸為藉口，邀丁○○、戊○○共同計劃以己○○為強盜目標，於九十
    年九月十日七時十分許，攜帶甲○○所有且客觀上可作為兇器使用之電警棒、三
    節警棍及手銬、膠帶等犯罪工具，前往臺南縣仁德鄉○○路二二七號「尚郁環保
    清運公司」（下稱環保公司），尾隨該公司之股東己○○開啟大門後進入上開公
    司內，甲○○旋即以不詳物品抵住己○○之腰際，向蔡百陸脅迫稱「不要動，再
    動要開槍」等語，並命丁○○在門邊把風，戊○○以手銬將己○○雙手反銬，以
    米黃色之膠帶環繞己○○之頭部矇住其雙眼及嘴巴，再將己○○強押上丁○○所
    有之車牌二Ｓ─八七六一號自小客車後，由丁○○開車，將車駛往臺南縣歸仁鄉
    沙崙農場處，途中甲○○即用手毆打己○○；嗣到達沙崙農場後，甲○○與戊○○二人將己○○架下車，並持三節警棍及自車上取出之木質球棒動手猛力毆打己○○之手、腳及背部等部位，造成己○○受有右前臂挫裂傷、兩下肢多處挫裂傷
    之傷害；甲○○並向己○○恫嚇稱：「要你籌錢，沒有籌到錢就當作沒這回事，
    以前是說要一百萬元，但現在不行，限你在一星期內拿兩百萬元出來，否則就讓
    你死的很難看」等語。之後甲○○三人將己○○載往臺南縣歸仁鄉六甲村村長林
    炎朝之工廠，並將貼在己○○雙眼及嘴巴之膠帶撕掉，因該工廠有人不方便談話
    ，又將己○○載往臺南縣歸仁鄉一家遊藝場內，由甲○○向己○○脅迫稱：「要
    籌二百萬元給伊，否則要讓你全家很難看」等語，丁○○及戊○○則在旁邊，己○○因先前被疑似槍枝之物品抵住腰際，雙手被銬住，雙眼及嘴巴被矇住，遭強
    押至農場後，其四肢及背部並遭毆打，至使己○○不能抗拒，應允先於隔日給付
    四十萬元，餘款再行籌湊後，甲○○等三人於同日十一時許將己○○載回環保公
    司籌錢。嗣己○○依約於隔日（即九十年九月十一日）十一時許，在環保公司親
    手將四十萬元現金交付予甲○○後，甲○○復揚言：「如於九月十九日，未能再
    交付五十萬元，他會翻臉」等語後，始行離去。甲○○於取得該四十萬元後，分
    與丁○○五萬元，分與戊○○二萬元，餘款自行花用。嗣己○○因無力再行籌湊
    餘款，於九十年九月二十四日向警報案，經警循線於九十年十一月十五日二十時
    許，在嘉義縣水上鄉○○街一五二巷十三號，將甲○○拘提到案；於九十年十一
    月十六日三時許，在臺南縣歸仁鄉○○○街二○巷二號，將丁○○拘提到案，並
    經丁○○同意，在其處所搜索扣得屬甲○○所有供前開犯罪所用之手銬二付、三
    節警棍一支及電擊棒一支。
三、戊○○於九十年年底自綽號「阿斌」之成年男子處取得ＢＲＯＷＮＩＮＧ廠製造
    之ＨＩ─ＰＯＷＥＲ型口徑○．四○吋制式半自動手槍一枝及口徑○．四○吋制
    式子彈六顆後，即隨身攜帶上開槍彈防身，未經許可而持有具有殺傷力之上開槍
    彈。嗣於九十一年一月十三日三時三十分許，在臺南縣仁德鄉○○路二六一號「
    都會風情ＫＴＶ」六一七包廂前，戊○○酒後持上開槍枝揮舞滋事，經警據報前
    往當場查獲，並扣得上開槍枝（含彈匣一個）一支、子彈六顆（其中四顆已於鑑
    驗時經試射）。
四、案經己○○訴由臺南縣警察局移送暨臺南縣警察局歸仁分局報請臺灣臺南地方法
    院檢察署檢察官偵查起訴。
    理  由
壹、被告甲○○恐嚇取財及恐嚇部分：
一、訊據被告甲○○於本院矢口否認有何恐嚇取財及恐嚇之犯行，辯稱：伊係拿玩具
    手槍質押予丙○○向其借錢，亦未強押丙○○，係丙○○邀伊前往土雞城吃飯，
    隔天是丙○○主動拿二十萬元予伊；伊只有打一次電話予丙○○，要丙○○之太
    太轉告丙○○不要亂講話，未說要丙○○好看云云。
二、經查：
  (一)右揭被告甲○○恐嚇取財之事實，業據被告甲○○於警訊拘提及借提到案時供稱
    ：「我於八十二年間夥同另一名不詳姓名男子（時間已久我忘記該男子姓名），
    以呼叫器聯絡丙○○前來歸仁鄉圓緣簡餐店見面，丙○○來了以後，我拿二支手
    槍（其中一支是玩具手槍、另一支是改造過可擊發之手槍）在手上，並向丙○○
    說：『六董』、『六董』，我沒錢花用，你拿一些來幫忙．．．」（見警卷）、
    「八十二年間我夥同另一名不詳姓名之男子強押丙○○至龍崎鄉土雞城之二把手
    槍，有一把是玩具手槍，另一把是改造後可射擊之手槍，時間已過了很久，我已
    將槍丟棄，丟在何處我忘了」（見九十年度偵字第一三二五九號偵查卷第六二頁
    反面九十年十一月二十一日警訊筆錄）等情不諱；核與被害人丙○○於偵查中證
    稱：「甲○○曾經拿槍將我押到龍崎鄉新龍土雞城，並向我拿一百萬元，我跟他
    說要先讓我回去，我才會有錢，隔天我拿了三十萬元給甲○○」（見同上偵查卷
    第七五頁反面），及於本院調查時證稱：「我進去歸仁民權路一家簡餐店後，甲○○就拿槍出來放在桌上，說他被通緝，需籌錢買武器，要向我借一百萬元，我
    說沒有辦法，他就要我上車至龍崎鄉土雞城，到達後，他就持槍跟我要一百萬元
    ，我說要讓我回去籌錢，他就載我回歸仁，當天晚上甲○○打電話要伊先給三十
    萬元，隔天我依約在歸仁中山路東君理容院，將三十萬元交予甲○○」（見本院
    卷第七○、七一頁）等情大致相符；且經本院分別勘驗甲○○於九十年十一月十
    五日、九十年十一月十六日及九十年十一月二十一日之警訊錄音帶，播放結果均
    與筆錄所載內容相符（見本院卷第七六、一三○頁），足見被告甲○○於警訊中
    之上開自白，核與事實相符，應可採信為認定犯罪事實之基礎。且被害人於本院
    證稱：「被告甲○○在民權路餐廳將槍放在桌上時，我就很害怕，所以就依甲○○之意，上車前往土雞城，到達土雞城後，甲○○又持槍跟我說，如不給他錢，
    要給我好看，我就更害怕，所以才答應他籌錢」等語（見本院卷第七一頁），是
    以被告甲○○手持玩具槍向被害人丙○○商借金錢，雖無直接加害行為之實施，
    然對被害人而言，衡諸常情，在心理上自足以形成畏佈之意，被害人在此種情形
    下，僅能聽從被告甲○○之指示上車前往土雞城，足見被告甲○○係以上開恐嚇
    手段剝奪被害人之行動自由至明，且被告甲○○持搶與被害人洽談借錢事宜，其
    用意即係在恐嚇被害人丙○○，使被害人心生畏懼而交付財物，足徵被害人於隔
    日之所以交付三十萬元予被告甲○○，係因心生畏懼，恐遭不測，始聽從被告甲○○之意交付三十萬元，其並非出於自願，至為顯然。是被告嗣後辯稱：係被害
    人主動交付云云，與常情不符，不足採信。
  (二)被告甲○○於九十年十一月十六日拘提到案及內勤檢察官訊問時，雖僅供稱其有
    於九十年十月二十一日十八時許，打電話予丙○○稱如其被管訓，一定是丙○○
    點的等語（見警卷及同上偵查卷第一七頁），而未坦承其有向丙○○恐嚇稱：「
    要你好看」等語一節，惟被告甲○○在電話中除要丙○○之太太轉告丙○○上開
    「如被管訓，一定是丙○○點的」之言詞外，並有恐嚇丙○○要其小心一點，要
    讓其好看等言詞，業經被害人丙○○迭於偵查中及本院審判中結證屬實（見同上
    偵查卷第七六頁及本院卷第七一頁），參以被告甲○○既見承其有打電話予丙○○稱：稱如其被管訓，一定是丙○○點的等語，其目的應係在警告丙○○不得向
    警方密報，是被告甲○○為使丙○○聽從，而為上開恐嚇言詞，實為人情之常，
    足見被害人丙○○於本院之證述，應堪採信。被告辯稱其僅打電話要丙○○不要
    亂講話云云，委無足採。
  (三)依被告甲○○於本院提出之和解書所載（見本院卷第九四頁），其與被害人丙○○已於九十一年三月二十八日達成和解，被害人丙○○並願原諒被告，惟被害人
    丙○○於和解隔日（即九十一年三月二十九日）於本院調查時仍為上開證述，是
    被害人丙○○於案發當時必承受極大之心理壓力，因心生畏佈而交付三十萬現金
    予被告甲○○，益見被告甲○○確有為上開恐嚇取財及恐嚇犯行。
貳、被告甲○○三人加重強盜部分：
一、訊據被告甲○○、丁○○、戊○○於本院審理中固坦承有於九十年九月十日七時
    十分許，攜帶警棍、電擊棒、手銬、膠帶至環保公司，強押被害人己○○上車載
    往沙崙農場，毆打被害人己○○後，再載往臺南縣歸仁鄉六甲村村長之工廠，因
    該工廠有人不方便談話，又載被害人己○○至臺南縣歸仁鄉一家游藝場談話後，
    始載被害人返回環保公司等情不諱，惟均矢口否認有何強盜犯行，被告甲○○辯
    稱：伊在沙崙農場毆打被害人己○○時，未談到金錢之事，係回程時被害人己○○向伊說是誤會，要去六甲村村長那裏坐，但六甲村村長之弟弟剛好在該處，不
    方便談話，才又轉往電動遊藝場，被害人己○○稱其一直在找伊，可是找不到伊
    ，要伊隔日至環保公司拿錢，伊未向被害人己○○說「以前一百萬元放過你，限
    你一星期拿二百萬，不然要你死得很難看」之話語云云；被告丁○○辯稱：甲○○稱其與被害人己○○間有糾紛，找伊去教訓被害人己○○，拿錢之部分伊不知
    道，是隔一、二日後，甲○○才打電話要伊過去，拿五萬元予伊當生活費用云云
    ；被告戊○○則辯稱：伊未毆打被害人己○○，甲○○向被害人拿錢之部分，伊
    不知道，是隔日甲○○打電話予伊，給伊喝涼水之費用云云。被告甲○○之選任
    辯護人另辯稱：依被害人己○○之陳述，被害人己○○與被告甲○○間有一百萬
    元之消費借貸，縱被告以強暴、脅迫手段使己○○履行承諾，亦無為自己不法所
    有之意圖，而不該當於強盜罪名；己○○回到環保公司後，應隨時可以報案或隱
    匿他鄉，是於社會一般通念上，己○○之意思自由應尚未完全被抑制，未達不能
    抗拒之程度，應不該當於強盜罪名；又依被告戊○○於警訊之供述，其在主觀上
    係出於幫忙被告甲○○索討債務之意，應無強盜之不法所有意圖，被告戊○○仍
    不得算入結夥三人之內云云（見本院卷第七八至八一頁）；被告丁○○、戊○○
    之指定辯護人則另辯稱：被告丁○○、戊○○二人只知道被告甲○○與己○○間
    有糾紛，應邀前往教訓己○○，該二人與被告甲○○之犯意聯絡僅止於傷害、妨
    害自由罪，並無意強盜己○○之財物云云（見本院卷第一六九至一七二頁）。
二、認定犯罪事實所憑之證據及理由及對被告所為辯解之判斷：
  (一)被告甲○○於警局初訊時供稱：「我於九十年九月十日上午約七時許，夥同輝及
    閔二人在環保公司內，丁○○負責抓人，戊○○負責以米黃色膠帶貼住蔡之雙眼
    及嘴巴，並用手銬向後銬住蔡雙手，強押己○○上車後，由丁○○開車載往沙崙
    農場，在車上我與戊○○坐後座夾住己○○，當時我就有出手毆打己○○，到了
    沙崙農場，我拉己○○下車，拿木質球棒毆打蔡之身體及手腳，並拿不銹鋼伸縮
    警棍毆打蔡之腳部，毆打完後，我向己○○恐嚇，要己○○拿一百萬元給江裕誠
    當安家費，當時己○○說身上沒那麼多現金，願意回家先想辦法籌四十萬元，隔
    天再交給我，之後前往村長林炎朝位於六甲村工廠，於林炎朝處我們就將己○○
    鬆綁了，．．．」等語（見警卷）；嗣於偵查中警方於九十年十一月二十一日借
    提時亦供稱：「我於九十年十一月十六日警訊所述屬實，該四十萬元我分給丁○○五萬元，分給戊○○二萬元，．．．剩餘的錢我拿去還債或付房租、當零用錢
    花用殆盡」等語（見同上偵查卷第六二頁）。被告丁○○於警局初訊時供稱：「
    甲○○於案發前四、五日曾向我提起有一個環保公司之股東「阿六」答應要提供
    一百五十萬元做為經營職業性賭場之資本，但後來「阿六」食言未拿出該筆錢，
    所以甲○○才翻臉邀我及戊○○準備好押人之工具後，至環保公司將「阿六」押
    走並逼他拿錢。．．．要押走蔡百陸是我們三人早就計劃好的，而且工具也準備
    好了，．．．我停好車就站在門口把風，一會兒己○○就雙手反拷被帶進我車內
    ，待把己○○之行動都控制好後，甲○○就示意我將車子開往歸仁沙崙農場，到
    達農場，甲○○將己○○帶下車，生氣地質問己○○為何答應出錢開設賭場之事
    ，一再反悔且一拖再拖，說到激動之處，王白祿就拿出預藏之鐵棍及木質球棒毆
    打己○○之雙腳，．．．終於己○○答應先付四十萬元，一星期後再拿一百五十
    萬元做為賠償，．．．我們就將己○○載回環保公司，好讓己○○籌錢，到了隔
    天甲○○不知如何聯絡己○○，就順利拿到了四十萬元，又隔一天甲○○以電話
    聯絡我，拿五萬元給我」等語；嗣於偵查中亦供稱：「  我有在九十年九月十日
    七時十分許，與甲○○及戊○○一起在臺南縣仁德鄉○○路二二七號將己○○押
    走，過程如警訊筆錄所載，我在警局有看過警訊筆錄，沒有錯」等語（見同上偵
    查卷第一七頁反面、第一八頁）。被告戊○○於偵查中警方於九十一年一月十六
    日借提時供稱：「我有在九十年九月十日七時十分許，與甲○○及丁○○一起在
    臺南縣仁德鄉○○路二二七號將己○○押走，．．．我負責以手銬將己○○雙手
    反銬，丁○○把風，我與甲○○將己○○押上丁○○之車內後，我又用米黃色膠
    帶貼住己○○之雙眼，甲○○就示意丁○○將車開往歸仁鄉沙崙農場，到了農場
    ，甲○○即拉己○○下車，拿預藏之木質球棒毆打己○○之身體及手腳，再拿不
    銹鋼伸縮警棍毆打己○○之腳部，．．．己○○最後恐遭不測，即答應先行交付
    四十萬元，一星期後再拿一百五十萬元做為賠償，．．．我們才將己○○載回環
    保公司，好讓己○○籌錢，隔天己○○即交付甲○○四十萬元，甲○○於得款隔
    天有拿二萬元給我」等語（見同上偵查卷第八三、八四頁）。互核被告三人於警
    訊中之供述，就被告甲○○策劃本件押人取財行為、毆打被害人己○○時有向被
    害人己○○索討金錢，待被害人己○○答應隔日先交付四十萬元，於一星期後再
    交付一百五十萬元，即將被害人己○○載回環保公司讓其籌錢等情，均互核相符
    ；且被告三人於偵審中均迭供稱：於警訊及警方借提時並未遭刑求等語，復經本
    院依職權勘驗被告三人於警訊及借提時之錄音帶結果，其播放結果均與警訊筆錄
    所載內容相符（見本院卷第七六頁及第一三○頁），足見被告三人於警訊中之自
    白，係任意性自白，自得採為認定犯罪事實之基礎。
  (二)被害人己○○於本院證稱：「當天我大約七點五分到公司，被告三人進來，被告
    甲○○說你把我當瘋子，就走到我旁邊，拿著一個東西，從我的背後左腰抵住，
    叫我不要動，說『如果再動，要開槍打我』，他叫戊○○拿手銬銬住我的雙手，
    並把我的眼睛、嘴巴貼住，命被告丁○○在門邊把風，之後就把我押上車，誰開
    車我不清楚，因我眼睛被矇住，有二個人分別坐在我左右，在車上我感覺有一個
    人用手打我，約一、二十分鐘到達沙崙後，有二個人把我架出車外，至少有二人
    拿堅硬的鐵製品，打我的手、腳及背部，打我時被告甲○○說『要我籌籌看，沒
    有籌到就當作沒有這回事，給他裝瘋子，以前是說要一百萬，但是現在不行，要
    拿二百萬出來，不然要讓我死得很難看』，之後就直接載我到六甲村村長林炎朝
    的工廠，才把貼在眼睛及嘴巴的膠帶撕掉，那時我沒有看到林炎朝，工廠裏沒有
    其他人，我只有看到被告三人，他們問我是否知道這裏是哪裡，我說知道，這是
我跟會的六甲村村長的工廠，他們三人就又把我押到歸仁的一間遊戲場裏，談要
    付多少錢及如何付錢，被告甲○○問我說，何時籌二百萬元給他，我說我還要籌
    籌看，他說要我籌二百萬給他，不然要讓我全家很難看，我說沒有那麼多錢，他
    要我二天內，先籌四十萬給他的大哥當安家費，因當時我很害怕，就答應他回去
    籌錢，之後被告二人就載我回環保公司」等語（見本院卷第六四至六六頁），就
    被告三人以手銬銬住其雙手、以膠帶貼住其雙眼及嘴巴之方式，強押其上車，載
    往沙崙農場後毆打其四肢，向其威嚇交付二百萬元後，再載往六甲村村長之工廠
    ，及轉載往遊戲場談話等節，核與被告三人前開於警訊時之供詞相符，足見被告
    三人於警訊中之自白，應與事實相符，堪予採信。
  (三)被告三人於警訊中雖供稱係在沙崙農場毆打己○○後，即與己○○達成協議，己○○答應隔日先交付四十萬元，一星期內再交付一百五十萬元等語，惟被害人己○○於本院證稱：在沙崙時伊之嘴巴被貼住，沒辦法回答，應該是之後與被告達
    成協議等語（見本院卷第六八頁），且如被害人己○○於沙崙農場時即與被告三
    人達成協議，於隔日先交付四十萬元，一星期內再交付一百五十萬元，衡情被告
    三人即無甘冒事跡拜露，將被害人己○○再載往他處交付金錢事宜之必要．足見
    被告三人於沙崙農場毆打被害人時，雖有向被害人威嚇稱要被害人交付二百萬元
    ，惟此時因被害人之雙眼、嘴巴均遭膠帶矇住，致無法回應被告三人，進而達成
    協議，而係其後於遊藝場內時，因先前遭毆打及言語脅迫，其自由意志已遭壓抑
    ，致不能抗拒，而配合被告三人之意，應允於隔日先交付四十萬元之事實，應堪
    認定。
  (四)關於被告戊○○、丁○○是否有共同強盜之犯意聯絡部分：
    1.按刑法之共同正犯，共同實施犯罪行為之人，在合同意思範圍以內，各自分擔
      犯罪行為之一部，相互利用他人之行為，以達其犯罪之目的者，即應對於全部
      所發生之結果，共同負責；雖共犯相互間祇須分擔一部分行為，苟有犯意之聯
      絡，仍應就全部犯罪事實共同負責，然其所為之一部行為。即共同正犯間，非
      僅就其自己實施之行為負其責任，並在犯意聯絡之範圍內，對於他共同正犯所
      實施之行為，亦應共同負責。又所謂行為之分擔，既不問犯罪動機起於何人，
      亦不必每一階段犯行，均經參與（最高法院二十二年度上字第一七一三號、二
      十八年度上字第三一一○號、三十二年度上字第一九○五號、三十四年度上字
      第八六二號判例參照）。
    2.被告丁○○、戊○○雖迭辯稱其未毆打己○○云云，惟被告甲○○於本院供稱
      ：伊毆打己○○時，被告戊○○與丁○○站在旁邊看，木質球棒係被告丁○○
      拿給伊的，要伊用木質球棒打己○○之手、腳等語（見本院卷第一一五頁），
      足見被告丁○○雖未親自毆打己○○，然其不僅於被告甲○○毆打己○○時在
      場，尚且提供木質球棒予被告甲○○實施毆打行為，是其與被告甲○○確有共
      同毆傷己○○之犯意聯絡無誤。又被告丁○○於本院供稱：被告甲○○及戊○○分別將己○○帶下車等語（見本院卷第五○頁）；被害人己○○於本院證稱
      ：有二人將伊架出車外等語（見本院卷第六五頁），足見被告戊○○確係與甲○○共同將己○○架出車外，被告戊○○辯稱其未下車云云，不足採信；雖被
      告甲○○於本院供稱：被告戊○○與丁○○站在旁邊看等語（見本院卷第一一
      五頁），然被害人己○○於本院證稱：伊確定至少有二人以上打我，因當時手
      與腳是一起被打的等語（見本院卷第六六頁），是被告甲○○供稱被告戊○○
      只在旁邊看云云，無非迴護之詞，委無足採。又縱被告戊○○未親自毆打被害
      人己○○，然被告三人於警訊及偵審中均供認其於案發前四、五日左右即謀議
      強押己○○，並早已將手銬、警棍、電擊棒等犯罪工具準備妥當，要教訓己○○等語，則就強押被害人己○○上車及傷害被害人己○○之犯行，應已事先謀
      議規劃，均在被告三人之合同意思範圍內，則被告戊○○對於被告甲○○實施
      之傷害行為，亦應共同負責。再者，被害人己○○受有如事實欗所示之傷害，
      亦有診斷證明書一件附卷可證（見警卷），故被告三人傷害被害人己○○之犯
      行堪予認定。
    3.被告甲○○於本院調查時供稱：「案發前壹個禮拜內左右，我跟被告丁○○、
      戊○○說己○○之前答應我要出資一百萬元開賭場及放高利貸幫忙江裕誠，但
      一直沒有把錢給我，我怎麼跟人交代，所以找被告輝、閔要去教訓被害人蔡，
      要被害人實現諾言拿錢出來開賭場及放高利貸」等語（見本院卷第一一三頁）
      ；且被告丁○○於警局初訊時供稱：「甲○○於案發前四、五日曾向我提起有
      一個環保公司之股東「阿六」（即己○○」答應要提供一百五十萬元做為經營
      職業性賭場之資本，但後來「阿六」食言未拿出該筆錢，所以甲○○才翻臉邀
      我及戊○○準備好押人之工具後，至環保公司將「阿六」押走並逼他拿錢」等
      語（見警卷）；又被告戊○○於本院調查時供稱：「本案發生前二、三天，甲○○跟我說有個人要拿錢給他開賭場，可是一次又一次騙他，所以找我一起去
      教訓那個人」等語（見本院卷第一○二頁），足見被告丁○○、戊○○於事前
      即知被告甲○○要持警棍、電擊棒、手銬強押己○○上車毆打後，強迫被害人
      己○○交付財物，足見被告三人於事前確有謀議強盜被害人己○○財物之犯意
      聯絡，甚為顯然。又被害人己○○於本院調查時證稱：「．．．毆打我時被告
      王百錄說『要我籌籌看，沒有籌到就當作沒有這回事，給他裝瘋子，以前是說
      要一百萬，但是現在不行，要拿二百萬出來，不然要讓我死得很難看』．．．
      」等語（見本院卷第六五頁），而被告丁○○、戊○○於被告甲○○毆打被害
      人己○○確係在場，已如前述，足見被告丁○○、戊○○對被告甲○○以強押
      被害人己○○上車，載至沙崙農場毆打之強暴方式，強迫被害人己○○交付財
      物等情，應知之甚詳，且在場全程目睹參與，其縱未為主要強暴脅迫行為之實
      施，然既在被告三人之合同意思範圍內，被告丁○○、戊○○即應就全部之犯
      罪事實負其責任。再者，被害人己○○於本院證稱：「甲○○在遊藝場跟我談
      如何付錢時，另二名被告在旁邊，有聽到甲○○在跟我講籌錢的事」等語（見
      本院卷第六七頁）；且被告丁○○於本院供稱：「後來載至遊藝場，被告甲○○、戊○○與被害人己○○在該處泡茶聊天，伊進去後待了半個鐘頭，也在泡
      茶聊天」等語（見本院卷第五一頁）；以及被告戊○○於本院供稱：「我們三
      人與被害人己○○都有進去遊藝場內泡茶」等語（見本院卷第一○五頁），益
      見被告丁○○、戊○○就教訓被害人己○○之目的係要取財之情，應無不知之
      理。故本件被告丁○○、戊○○與甲○○既事前謀議分工合作，共同強押被害
      人己○○上車後，由被告丁○○開載前往沙崙農場，再由被告甲○○、戊○○
      強拉被害人己○○下車毆打，並於毆打之過程中，由被告王百錄出言向被害人
      己○○威嚇稱：「要拿二百萬出來，不然要讓你死得很難看」等語，毆打完後
      並共同將被害人己○○載至遊藝場相談交付財物之事，被告丁○○、戊○○事
      後又自被告甲○○處各分得五萬元及二萬元，足見被告丁○○、戊○○顯與被
      告王百錄有共同意圖為渠等不法所有之犯意聯絡，而共同為前揭強盜犯行，是
      被告丁○○、戊○○對於被告甲○○之強取被害人己○○財物之所為，自應負
      責。被告丁○○、戊○○辯稱其就取財部分不知情，並無意強盜被害人己○○
      之財物云云，要難採信。
  (五)關於被告三人是否意圖為自己不法所有之部分：
    1.按懲治盜匪條例第五條第一項第一款之強劫罪（構成要件與刑法第三百二十八
      條之構成要件相同），以「意圖為自己或第三人不法所有」為要件之一，所稱
      「不法所有之意圖」，固指欠缺適法權源，仍圖將財物移入自己實力支配管領
      下，得為使用收益或處分之情形而言。然該項「不法所有」云者，除違反法律
      之強制或禁止規定者外；其移入自己實力支配管領之意圖，違背公共秩序或善
      良風俗，以及逾越通常一般之人得以容忍之程度者，亦包括在內。賭博行為有
      悖公序良俗，殆無疑義。而賭博行為所得之賭資，在民事法上，屬自然債務，
      債務人拒絕給付時，債權人若以之作為訴訟上請求給付之標的，既不得准許；
      其在刑事法上當亦屬不法原因而取得之所謂「債權」；而此項「權利」既非具
      備適法之權源，亦即不受法律之保護，如行為人為實現該項「權利」（或財物
      之管領、支配）以強暴、脅迫等非法方法施之於對方（即不法原因而負給付「
      義務」之他方），致使不能抗拒者，殊不能謂其不該當於前開條例之強劫罪（
      最高法院九十年度台上字第一六八七號裁判意旨參照）
    2.被害人己○○於本院證稱：「事發前認識甲○○一個月，有一天我從柳營回來
      ，甲○○在公司跟我說，有一個大哥在監獄很難過，可以的話請我拿一百萬元
      讓甲○○放高利貸，我說我自身難保，要籌籌看」等語（見本院卷第六三頁）
      ；其於警訊時則陳稱：「環保公司常有很多人聚集在該處賭博，所以才認識甲○○，案發前十幾天，甲○○要我籌一百萬元給他放高利貸，本金及利息所得
      是要給道上兄弟江裕誠，我因害怕甲○○之惡形惡狀，就假裝答應幫忙籌錢」
      等語，足見被害人己○○當時係虛應甲○○之籌錢要求，並無付款之真意，雙
      方之意思表示並未合致，尚難認被害人與被告甲○○間有消費借貸契約存在，
      故選任辯護人辯稱：有消費借貸契約存在，無不法所有意圖云云，委無足取。
      況依被告甲○○所稱，其係要被害人己○○實現諾言交付財物出資開設賭場及
      放高利貸，惟開設賭場供人賭博之行為及放高利貸之重利行為，均違反法律之
      禁止規定，依照上開強盜罪之「意圖為自己不法所有」構成要件之說明，被告
      三人以強暴、脅迫等非法方法施之於被害人，致使不能抗拒，仍應認構成強盜
      罪。
  (六)被告三人之強暴、脅迫行為，是否至使被害人己○○不能抗拒，而使被害人交付
    財物之部分：
    1.強盜罪與恐嚇取財罪之區別以行為人施用強暴、脅迫等非法方法，是否足以壓
      抑被害人之意思自由，達於不能抗拒之程度為判斷標準。倘行為人施用強暴、
      脅迫等非法方法，至使被害人不能抗拒，而取其財物或使其交付，即應成立強
      盜罪。至所謂強暴脅迫手段，祇須壓抑被害人之抗拒，足以喪失其意思自由為
      已足，縱令被害人實際並無抗拒行為，仍於強盜罪之成立，不生影響。且被害
      人之交付財物，不以遭受強暴、脅迫之當場為限；祇須其自由意思仍處於壓抑
      而不能抗拒之狀態中交付財物者，即足當之（最高法院八十七年度台上字第一
      七三七號、九十年度台上字第一六八七號判決意旨參照）
    2.衡諸一般人如遭以疑似槍枝之物品抵住腰際，且雙手被手銬銬住、雙眼及嘴巴
      被膠帶矇住後，被強押至另一地點遭人以鐵棍、木棒等堅硬物品猛力毆打四肢
      ，其意思自由客觀上已受到壓抑；況被害人因被告一夥多達三人，且被毆打及
      剝奪行動自由長達四小時（自七時許至十一時許），又誤認被告等持有槍械，
      則依客觀情狀，一般人處此狀態下，被害人應無不配合被告，並表示不欲交付
      財物之意思決定自由，是本件被害人己○○既因自由意思壓抑而處於不能抗拒
      狀態中交付財物，雖非遭受強押毆打之當場為之，仍不礙於被告三人應成立強
      盜罪，故選任辯護人辯稱：未達不能抗拒之程度云云，不足採信。參諸被害人
      己○○於本院證稱：「剛開始我是怕甲○○對我的家人不利，所以才會給他四
      十萬，之後真的籌不出剩下之金額，才去報案」等語（見本院卷第六八頁），
      益見被害人之自由意思已遭完全壓抑，而不能抗拒，始依被告三人之意交付財
      物，是被害人事後未立刻報案之行為，亦足徵其自由意思已遭完全抑制，又被
      害人既已喪失其意思自由，縱令被害人實際未以隱匿他鄉之方式抗拒被告三人
      ，依照前開說明，仍於被告三人強盜罪之成立，不生影響。
  (七)綜上所陳，被告甲○○、丁○○、戊○○所辯，均係卸責之詞，不足採信。是事
    證明確，被告甲○○、丁○○、戊○○之強盜犯行均堪認定，應依法論科。
、被告戊○○持有槍彈部分：
    訊據被告戊○○坦承其於右揭時地持有上開槍彈等情不諱，嗣雖供稱係「阿斌」
    交予其保管使用，惟其於警訊及偵查中亦迭供稱：上開槍彈係「阿斌」交予伊以
    防身用，伊每次去都會風情ＫＴＶ唱歌時，都會攜帶該手槍防身用，遇有危險時
    可用以嚇唬對方等語（見九十一年度偵字第六六七號卷第七頁及九十年年偵字第
    一三二五九號卷第八六頁九十一年一月十六日警訊筆錄），足見被告戊○○並無
    僅單純受託代藏保管該槍彈，而係實際上持有使用該槍彈；且上開槍彈經送內政
    部警政署刑事警察局鑑驗結果，認送鑑九四手槍壹枝認係比利時ＢＲＯＷＮＩＮ
    Ｇ廠製造之ＨＩ─ＰＯＷＥＲ型口徑○．四○吋制式半自動手槍，經填裝口徑○
    ．四○吋制式子彈進行試射，機械性能良好，可擊發子彈，認具殺傷力；送鑑子
    彈陸顆，均係口徑○．四○子彈，試射肆顆，亦認均具殺傷力等情，有該局九十
    一年一月二十八日（九一）刑鑑字第一二七○七號函一件附卷可稽（見九十一年
    度偵字第六六七號卷第一七至一八頁），足見上開槍彈具有殺傷力。本件事證明
    確，被告戊○○持有槍彈之犯行，堪以認定，應依法論科。
肆、論罪科刑之理由：
一、按在懲治盜匪條例未公布廢止前，該條例乃修正前刑法（指九十一年一月三十日
    修正、增訂前之刑法）之特別法，依特別法優於普通法之法律適用原則，於該條
    例廢止前之盜匪行為，自應適用懲治盜匪條例論處，無適用修正前刑法之餘地。
    而懲治盜匪條例業於九十一年一月三十日經總統公告廢止，同日刑法第三百二十
    八條、第三百三十條至三百三十二條、第三百四十七條及第三百四十八條條文亦
    經公告修正，並增訂刑法第三百三十四條之一及第三百四十八條之一條文。考其
    立法目的，在以修正後之刑法取代懲治盜匪條例，避免修正前之刑法發生中間法
    之效力。故懲治盜匪條例雖曰廢止，然因廢止前後，被告行為在行為時至裁判時
    ，均有刑罰規定，該條例之廢止，自屬刑法第二條第一項之行為後法律有變更，
    而非刑事訴訟法第三百零二條第四款、第三百八十一條、第三百九十三條第四款
    所稱之刑法「廢止」，亦無所謂因該條例之廢止而應回復適用修正前刑法相關條
    文之餘地。而懲治盜匪條例第五條第一項之法定本刑為「無期徒刑或七年以上有
    期徒刑」，修正後之刑法第三百三十條第一項之法定本刑為「七年以上有期徒刑
    」，二者比較結果，以修正後之刑法第三百三十條第一項規定較有利於被告甲○○、丁○○、戊○○，依刑法第二條第一項前段規定，應按修正後刑法第三百三
    十條第一項處斷。
二、查警棍、電擊棒均係鐵製品，質地堅硬銳利，客觀上足以對人之生命、身體、安
    全構成威脅，自應認為可作兇器使用，是核被告三人結夥攜帶兇器強盜之所為，
    係犯修正後刑法第三百三十條第一項之攜帶兇器結夥三人之強盜罪（被告犯強盜
    罪而有刑法第三百二十一條第一項第三款、第四款之情形）；按於實施強盜行為
    中傷害被害人，因強盜罪非以傷害人之身體為當然之手段，若具有傷害犯意且發
    生傷害之結果，自應另負傷害罪責，與強盜罪有牽連關係，依刑法第五十五條之
    規定處斷（最高法院二十年度上字第一三號、二十年度上字第九八三號判例及八
    十六年度台上字第七三一九號判決意旨參照），故核被告三人所為，係犯刑法第
    三百三十條第一項之加重強盜罪及刑法第二百七十七條第一項之傷害罪。被告三
    人就上開犯行，有犯意聯絡及行為分擔，應依共同正犯論處。被告三人所犯傷害
    罪之目的在取財，是其所犯加重強盜罪與傷害罪間，有方法、目的之牽連關係，
    應依牽連犯規定從一重之加重強盜罪論處。又上訴人於實施強暴、脅迫行為之初
    ，即有圖財之意思，雖係以非法方法剝奪被害人之行動自由，然此種手段究屬施
    用強暴使人不能抗拒之實施行為，自無另外適用刑法第三百零二條第一項妨害自
    由罪之餘地（最高法院二十二年上字第二○六四號、二十四年上字第四四○七號
    、二十九年上字第三四三八號判例及八十三年度台上字第三七二六號判決意旨參
    照），故被告三人剝奪被害人己○○行動自由部分，為實施強盜行為之部分行為
    ，不再論以刑法第三百零二條第一項之剝奪行動自由罪。
三、被告甲○○持玩具槍強押被害人丙○○至土雞城恐嚇財物及打電話恐嚇丙○○之
    行為，係犯刑法第三百零二條第一項之剝奪人行動自由罪、刑法第三百四十六條
    第一項之恐嚇取財罪及刑法第三百零五條之恐嚇罪。公訴人漏論刑法第三百零五
    條恐嚇罪，既有未洽，惟起訴事實既已敘明，本院自得告知被告罪名後予以審理
    。被告甲○○與一名姓名年籍之成年男子就上開妨害自由及恐嚇取財犯行，有犯
    意聯絡及行為分擔，應依共同正犯論處。被告甲○○所犯妨害自由之目的在恐嚇
    取財，是其所犯妨害自由與恐嚇取財，有方法、目的之牽連關係，應依牽連犯規
    定從一重之恐嚇取財罪論處。又被告甲○○所犯上開恐嚇取財罪、恐嚇罪及加重
    強盜罪三罪間，犯意各別，行為不同，應分論併罰。
四、核被告戊○○持有上開槍彈之行為，係犯槍砲彈藥刀械管制條例第七條第四項、
    第十二條第四項之未經許可持有手槍、子彈罪，被告戊○○以一個行為，同時未
    經許可持有具殺傷力之手槍、子彈，而觸犯數罪名，為想像競合犯，應從一重之
    未經許可持有手槍罪處斷。又被告戊○○所犯上開上開加重強盜罪及持有手槍罪
    二罪間，犯意各別，行為不同，應分論併罰。又被告戊○○有如事實欄所載之前
    案科刑及執行紀錄，有卷附臺灣高等法院被告全國前案紀錄表可按，其受有期徒
    刑之執行完畢，五年以內再犯有期徒刑以上之罪，為累犯，應依刑法第四十七條
    之規定加重其刑。
五、爰審酌被告三人之前科素行、被告甲○○不思正途，一再以非法方法使他人交付
    財物，危害社會治安甚劇，其居於策劃主導犯行之角色，惡性重大，且犯後態度
    不良，一再飾詞狡辯係被害人自願交付財物；被告丁○○不知輕重利害受他人影
    響而參與犯罪，居於附從地位，並非主其事者，犯罪所得不深，惟其與被害人不
    相識卻參與本案，暨犯罪後之態度；被告戊○○參與加重強盜犯行之程度，並非
    主其事者，然尚有參與押人、毆打行為，及其持有可發射子彈具殺傷力之槍彈等
    ，對社會秩序、安寧影響甚大、僅因細故即出示槍枝揮舞滋事，其對社會危害甚
    大，暨犯罪後之態度及被害人受害程度不輕等一切情狀，對被告三人，就其所犯
    各罪，分別量處如主文所示之刑。並分別就被告甲○○、戊○○定其執行刑，被
    告戊○○併科罰金部分，並定易服勞役之折算標準。
六、扣案手銬二付、三節警棍一支、電擊棒一支係被告甲○○所有，且供被告三人犯
    罪所用之物，業據被告三人供明在卷，應依刑法第三十八條第一項第二款規定宣
    告沒收。至被告三人犯罪所用之木質球棒並未扣案，雖被告甲○○供稱係自被告
    丁○○之車上取出，然並無證據證明為被告丁○○或被告甲○○、戊○○所有，
    爰不諭知沒收；另被告三人貼住被害人己○○雙眼及嘴巴之膠帶既已於六甲村村
    長工廠時，即已撕去，衡諸常情，應已滅失，其又非違禁物，亦無庸諭知沒收，
    至於被告甲○○於事實欄一所載持以恐嚇取財之玩具手槍，並未扣案，為免執行
    困難，亦不為沒收之諭知，均附此敘明。又扣案之比利時ＢＲＯＷＮＩＮＧ廠製
    造之ＨＩ─ＰＯＷＥＲ型口徑○．四○吋制式半自動手槍一枝及口徑○．四○吋
    制式子彈四顆，均為違禁物，應依刑法第三十八條第一項第一款規定宣告沒收。
    至另扣得被告戊○○持有之子彈四顆，業經內政部警政署刑事警察局於鑑驗時採
    樣試射（見前開鑑驗通知書），現已不具殺傷力，自非屬違禁物，自無從為沒收
    之諭知。
七、公訴意旨除認被告甲○○有事實欄一後段所載恐嚇丙○○之犯行外，另以：被告
    甲○○於九十年十月間多次打電話至丙○○住處，為上開恐嚇言詞，惟查被告甲○○屢供認其僅打過一次電話，堅決否認其有多次打電話予丙○○，且被害人丙○○於偵查中係證稱：「．．．發話人不是甲○○本人，對方叫我『六董』，稱
    來我家巡了很多次，只要看到我，就要把我押走，叫我拿錢出來解決，我問他是
    誰，他叫我不要問，這樣講我就清楚了．．．」等語（見同上偵查卷第七六頁）
    ；於本院調查中則證稱：「那個人說我好狗運，他星期天有來找我，我不在，如
    再於星期天找我，遇到我時，要把我押走，我問他什麼事，他說有是要請我幫忙
    ，要我有多少錢，就拿給他，我說時機不好，沒有辦法，他說還會找我，之後每
    隔二、三天就有電話打進來，但都不出聲．．．」等語（見本院卷第七一頁），
    足見被害人丙○○所接獲之電話是否即為被告甲○○所打，已有可疑，復查無其
    他積極證據係被告甲○○本人或其委託他人打電話予丙○○，故無法證明公訴人
    所指被告甲○○多次打電話恐嚇丙○○之事實，惟此部分如成立犯罪，與前揭被
    告甲○○恐嚇丙○○之犯行，有接續犯之實質上一罪關係，爰不另為無罪之諭知
    。
據上論斷，應依刑事訴訟法第二百九十九條第一項前段，槍砲彈藥刀械管制條例第七
條第四項、第十二條第四項，刑法第二條第一項前段、第二十八條、第三百零二條第
一項、第三百四十六條第一項、第三百零五條、第二百七十七條第一項、第三百三十
條第一項、第四十七條、第四十二條第三項、第五十五條、第五十一條第五款、第三
十八條第一項第一款、第二款，判決如主文。
本案經檢察官陳昆廷到庭執行職務。
中      華      民      國    九十一    年      五      月    二十二    日
                                  臺灣臺南地方法院刑事第四庭
                                      審判長法  官  簡  慧  娟
                                            法  官  林  英  志
                                        法  官  林  欣  玲
右正本證明與原本無異。
如不服本判決，應於判決送達後十日內，向本院提出上訴狀。
                                            書記官  莊  淑  雅
中      華      民      國    九十一    年      五      月    二十四    日
附錄本案論罪科刑法條全文：
刑法第二百七十七條第一項
傷害人之身體或健康者，處三年以下有期徒刑、拘役或一千元以下罰金。
第三百零二條第一項
私行拘禁或以其他非法方法，剝奪人之行動自由者，處五年以下有期徒刑、拘役或三
百元以下罰金。
第三百四十六條第一項
意圖為自己或第三人不法之所有，以恐嚇使人將本人或第三人之物交付者，處六月以
上五年以下有期徒刑，得併科一千元以下罰金。
第三百三十條第一項
犯強盜罪而有第三百二十一條第一項各款情形之一者，處七年以上有期徒刑。
槍砲彈藥刀械管制條例第七條第四項
未經許可，持有、寄藏或意圖販賣而陳列第一項所列槍砲、彈藥者，處五年以上有期
徒刑，併科新台幣一千萬元以下罰金。
槍砲彈藥刀械管制條例第十二條第四項
未經許可，持有、寄藏或意圖販賣而陳列子彈者，處五年以下有期徒刑，併科新台幣
三百萬元以下罰金。
